【裁判字號】    91,交易,684
【裁判日期】    920109
【裁判案由】    過失傷害
【裁判全文】
臺灣高雄地方法院刑事判決                        九十一年度交易字第六八四號
    公  訴  人  臺灣高雄地方法院檢察署檢察官
    被      告  乙○○  女  二.
    被      告  甲○○  男  二.
右列被告因過失傷害案件，經檢察官提起公訴（九十一年度偵字第一六○七八號、二
二八二三號），本院判決如左：
    主  文
乙○○因過失傷害人，處拘役參拾日，如易科罰金，以參佰元折算壹日。
甲○○公訴不受理。
    事  實
一、乙○○考領有重型機車駕駛執照，於民國九十年三月二十一日十二時許，騎乘車
    牌號碼ＸＮＵ－六三七號重型機車，沿屏東縣內埔鄉○○路由北向南行駛，行經
    該路五百八十一號旁無號誌之巷道口時，原應注意車輛行駛及行經無號誌之交岔
    路口時，應注意車前狀況及減速慢行，並隨時採取必要之安全措施及作停車之準
    備，以避免發生危險，且依當時之天候晴、日間自然光線、路面乾燥無缺陷、無
    障礙物、視距良好，並無不能注意之情形，竟疏未注意車前狀況及減速慢行，仍
    以時速四十公里之時速，通過該巷口，致撞及適由前開巷口右轉至壽比路，而由
    甲○○（未依規定配戴安全帽）騎乘車牌號碼ＭＺＭ－三八三號之重型機車，二
    車因而相繼倒地，甲○○因而受有頭部外傷、小腦出血、臉部裂傷、耳裂傷及全
    身多處挫、擦傷之傷害。
二、案經被害人甲○○、乙○○訴由屏東縣警察局內埔分局報請臺灣高雄地方法院檢
    察署檢察官偵查起訴。
    理  由
甲、有罪部分：
一、訊據被告乙○○矢口否認右揭犯罪事實，辯稱案發當時伊行駛至壽比路五八一巷
    號附近之巷口前，被告甲○○未注意轉彎車應讓直行車先行、支線道車輛應先讓
    幹線道先行，突從巷口騎乘機車右轉至壽比路，以致伊來不及煞車閃避而遭被告
    甲○○撞到伊之車輛腹部，是依信賴原則伊並無注意支線道車會不會貿然闖進幹
    線道之注意義務，其並無過失云云。惟查：
    （一）事發事故之撞擊點在壽比路五八一號無號誌之巷口附近，該肇事地點為直
          行路段，其間亦無障礙物，視距良好，且該路段之限速為四十公里，而事
          故地點僅有刮地痕並無煞車痕，有道路交通事故調查報告表在卷可稽，而
          被告乙○○於本院審理時亦陳稱伊當時之車速約四十公里（本院卷第四八
          頁），故被告乙○○駕車行經前開無號誌之交岔路口時，未注意車前狀況
          及減速慢行，至為灼然。又依現場事故照片及道路交通事故調查報告表所
          示，被告甲○○的車輛平行倒在被告乙○○的車輛前，且位於壽比路之右
          側，距離前開巷口至少有十二‧七公尺，如被告甲○○駕駛之機車係撞及
          被告乙○○駕駛機車之車腹，則二人之車輛倒地之方向應在壽比路左側，
          尚無可能向前推行十餘公尺，且二車又平行倒在壽比路上，故被告乙○○
          辯稱甲○○之機車撞到伊之車輛腹部云云，不足採信。此外，被告甲○○
          復因前開車禍受有頭部外傷、小腦出血、臉部裂傷、耳裂傷及全身多處挫
          、擦傷之傷害，亦有診斷證明書附卷可稽。
    （二）按車輛行駛及行經無號誌之交岔路口時，駕駛人應注意車前狀況及減速慢
          行，隨時採取必要之安全措施及作停車之準備，道路交通安全規則第九十
          三條第一項第三款、第九十四條第三項各定有明文。查被告乙○○既考領
          有重型機車駕駛執照，對於上開規定自應知悉，而肇事當時天候晴、日間
          自然光線、路面乾燥無缺陷、無障礙物、視距良好，並無不能注意之情形
          ，竟疏未注意車前狀況及減速慢行，仍以時速四十公里之時速，通過該巷
          口，致撞及被告甲○○騎乘之機車，因而致甲○○受有上述傷害，被告陳
          怡君之駕駛行為顯有過失。揆諸最高法院八十四年度台上字第五三六○號
          判例意旨，被告乙○○自無主張信賴原則之餘地。另被告甲○○受傷之結
          果係因被告乙○○過失行為造成，二者間具有相當因果關係。準此，被告
          乙○○過失傷害人之犯行，洵堪認定。
二、核被告所為，係犯刑法第二百八十四條第一項前段過失傷害人罪。爰審酌被告乙
    ○○並無前科紀錄，素行良好，此有臺灣高等法院被告全國前案紀錄表附卷可參
    ，因駕駛機車不慎撞傷被告甲○○，惟事後二人因肇事責任之歸屬而未能達成和
    解，且被告甲○○之傷勢，亦因其騎乘機車未依規定配戴安全帽而擴大等一切情
    狀，量處如主文所示之刑，併諭知易科罰金之折算標準。
貳、不受理部分：
一、公訴意旨另以：被告甲○○於九十年三月二十一日十二時許，騎乘車牌號碼ＭＺ
    Ｍ－三八三號重型機車，沿屏東縣內埔鄉○○村○○路五八一號旁之巷道由西向
    東行駛，至巷口右轉壽比路時，應注意機車右轉彎時，轉彎車應讓直行車先行，
    以避免發生碰撞之危險。且依當時情形，又無不能注意之情形，竟疏於注意貿然
    右轉，致撞及被告乙○○騎乘車牌號碼ＸＮＵ－六三七號重型機車，致二車發生
    撞擊相繼倒地，被告乙○○因之受有右顴弓骨骨折、左腕舟狀骨骨折、疑似缺血
    性壞死之傷害，因認被告甲○○涉有刑法第二百八十四條第一項前段之過失傷害
    人罪等語。
二、按刑法第二百八十四條之罪，須告訴乃論，刑法第二百八十七條定有明文。而告
    訴乃論之罪，其告訴應自得為告訴之人知悉犯人之時起，於六個月內為之；告訴
    乃論之罪，已逾告訴期間者，應諭知不受理判決，刑事訴訟法第二百三十七條第
    一項、第三百零三條第三款分別亦有明文。查被告乙○○於本件車禍發生時即已
    成年，且於當天即九十年三月二十一日就知悉被告甲○○與其同為屏東科技大學
    之同學，業據被告乙○○自承在卷（本院四八頁），惟其遲至同年十月十二日始
    提起告訴，有偵訊筆錄在卷足憑，故其提出告訴，顯已逾六個月之告訴期間，揆
    諸前揭法條規定，自應諭知不受理判決。
據上論斷，應依刑事訴訟法第三百零三條第三款、第二百九十九條第一項前段，刑法
第二百八十四條第一項前段、第四十一條第一項，罰金罰鍰提高標準條例第一條前段
、第二條，判決如主文。
本案經檢察官黃彩秀到庭執行職務。
中    華    民    國    九十二    年      一      月        九        日
                                  臺灣高雄地方法院刑事第三庭
                                      法  官    吳為平
右正本證明與原本無異。
如不服本判決，應於判決送達後十日內，向本院提出上訴狀。
                                      書記官    曾秀鳳
中    華    民    國    九十二    年      一      月        十        日
附錄論罪科刑法條：
中華民國刑法第二百八十四條
 (過失傷害罪)
因過失傷害人者，處六月以下有期徒刑、拘役或五百元以下罰金，致重傷
者，處一年以下有期徒刑、拘役或五百元以下罰金。
從事業務之人，因業務上之過失傷害人者，處一年以下有期徒刑、拘役或
一千元以下罰金，致重傷者，處三年以下有期徒刑、拘役或二千元以下罰
金。


司法院資訊處製作；財團法人民間司法改革基金會備份。
